【裁判字號】    99,交聲,3194
【裁判日期】    990831
【裁判案由】    聲明異議
【裁判全文】
臺灣臺中地方法院交通事件裁定        99年度交聲字第3194號
原處分機關  交通部公路總局臺中區監理所豐原監理站
異  議  人  甲○○
即受處分人
上列異議人即受處分人因違反道路交通管理處罰條例案件，對於
交通部公路總局臺中區監理所豐原監理站中華民國99年8月12日
豐監稽違字第裁63-HE0000000號所為之裁決處分 (原舉發案號：
中縣警交字第HE0000000號)，聲明異議，本院裁定如下：
    主  文
原處分關於吊扣汽車駕駛執照拾貳個月部分撤銷。
甲○○普通重型機器腳踏車駕駛人駕駛普通重型機器腳踏車，經
測試檢定酒精濃度超過規定標準，吊扣普通重型機器腳踏車駕駛
執照壹年。
    理  由
一、原處分機關略以：異議人即受處分人(下稱受處分人)甲○○
    於民國99年7月6日凌晨1時4分許，騎乘車牌號碼JJO-255號
    重型機車，行經臺中縣大雅鄉○○路296之11號處，因「酒
    後駕車，經呼氣檢測酒精濃度達每公升0.53毫克」之違規，
    經臺中縣警察局交通警察隊警員依道路交通管理處罰條例第
    35條第1項第1款規定掣單舉發。本站於99年8月12日以豐監
    稽違字第裁63-HE0000000號裁決書，裁處罰鍰新臺幣(下同)
    31,500元，吊扣汽車駕駛執照12個月 (受處分人領有聯結車
    職業駕駛執照)，並施以道路交通安全講習等語。
二、受處分人聲明異議意旨略以：道路交通管理處罰條例第68條
    業經修正刪除吊扣駕駛人持有之各級駕照，伊於上揭時、地
    ，係騎乘機車酒駕違規為警查獲，卻被吊扣聯結車職業駕駛
    執照，原處分機關裁罰顯有不當，為此具狀聲明異議等語 (
    有關裁處罰鍰及施以道安講習部分未據異議)。
三、按汽車駕駛人飲用酒類後，其吐氣所含酒精濃度超過每公升
    0.25毫克以上者，不得駕車；又汽車駕駛人，駕駛汽車 (含
    機器腳踏車)經測試檢定，有酒精濃度超過規定標準者，處
    15,000元以上60,000元以下罰鍰，並當場移置保管其車輛及
    吊扣其駕駛執照1年，道路交通安全規則第114條第2款、道
    路交通管理處罰條例第35條第1項第1款、第24條第1項第2款
    分別定有明文；次按道路交通管理處罰條例第68條業於94年
    12月14日修正，並自95年3月1日施行，修正前該條文規定：
    「汽車駕駛人，因違反本條例及道路交通安全規則之規定，
    受吊扣或吊銷駕駛執照處分時，吊扣或吊銷其持有各級車類
    之駕駛執照」；修正後該條文規定：「汽車駕駛人，因違反
    本條例及道路交通安全規則之規定，受吊銷駕駛執照處分時
    ，吊銷其持有各級車類之駕駛執照」。查該條文修正前，其
    原提案修正條文為：「汽、機車駕駛人，因違反本條例及道
    路交通安全規則之規定，受吊扣或吊銷駕駛執照處分時，吊
    扣或吊銷其違法或違規當時所駕駛車輛之駕駛執照」；立法
    理由略以：「原條文將違法或違規駕駛人所持有各級車類之
    駕駛執照一併吊扣或吊銷，失之過酷，影響人民工作及生活
    甚鉅，爰修正之」等語。而最後通過之修正條文，係將道路
    交通管理處罰條例第68條原有條文中之「吊扣或」三字刪除
    。則參照上開立法理由及立法經過，依修正後之條文，上開
    規定受「吊銷駕照」處分者，仍維持吊銷駕駛人持有各級車
    類之駕駛執照，至於受「吊扣駕照」處分者，則僅「吊扣」
    其違法或違規當時所駕駛車輛之駕駛執照，不再吊扣其持有
    各級車類之駕駛執照，爰先敘明。
四、經查：
(一)本件受處分人甲○○於上揭時、地騎乘前揭重型機車，經警
    檢測受處分人呼氣酒精濃度達每公升0.53毫克，而有酒後駕
    車酒精濃度超過標準之違規，為原舉發機關臺中縣警察局交
    通警察隊以中縣警交字第HE0000000號舉發違反道路交通管
    理事件通知單掣單舉發等情，有上開舉發違反道路交通管理
    事件通知單在卷可稽，復為受處分人於聲明異議時所不爭執
    ，是受處分人上開酒後騎乘重型機車之違規事實，應甚明確
    。
(二)查受處分人於本件違規事件發生時，雖領有聯結車職業駕駛
    執照 (於98年10月7日考領)，惟並未另行考領普通重型機車
    駕駛執照之情，有其汽車駕照基本資料查詢結果1份在卷可
    稽。又本件受處分人違規行為發生於99年7月6日，上開新修
    正之道路交通管理處罰條例第68條業已生效施行，應適用現
    行即修正後之規定裁處，而現行道路交通管理處罰條例第68
    條之規定已將「吊扣」等字刪除，受處分人受吊扣駕駛執照
    處分時，應不再吊扣其持有之各級車類駕駛執照，故原處分
    機關於作成吊扣駕駛執照處分時，應就受處分人所應吊扣之
    駕駛執照種類予以限定，即僅得吊扣受處分人違規當時所駕
    駛車輛之駕駛執照，始符依法行政原則。是依前所述，本件
    受處分人依法所受之處分應為限制其騎乘重型機車之權利，
    而非限制受處分人駕駛聯結車之權利，原處分機關僅因受處
    分人於違規時並未領有重型機車駕駛執照可供吊扣，無視現
    行道路交通管理處罰條例第68條之修法意旨，仍依該條修正
    前之規定吊扣受處分人聯結車職業駕駛執照，顯已逾越現行
    道路交通管理處罰條例第68條之規範意涵及範圍，與依法行
    政原則有違。
(三)基此，原處分機關關於「吊扣汽車駕駛執照12個月 (指受處
    分人所領有之聯結車職業駕駛執照)」部分，未考量現行道
    路交通管理處罰條例第68條修正規定與內涵，不得吊扣受處
    分人現尚有效之其他各級駕駛執照，仍裁處吊扣受處分人之
    「汽車駕駛執照」，且於執行時實際吊扣受處分人之「聯結
    車職業駕駛執照」，即有違誤，自應由本院撤銷原處分關於
    吊扣汽車駕駛執照12個月部分，並就撤銷部分改諭知如主文
    第2項所示之處罰。至受處分人有無重型機車駕駛執照可供
    吊扣，係屬執行方式之問題，行政機關本應時時因應法令之
    變更，而精進其行政執行成效，斷不得因技術層面之執行困
    難，即置立法修正通過之條文不予遵守適用，甚或逾越比例
    原則，此技術層面的問題，要難據為原處分並無不當之理由
    。
五、又原處分機關另裁處受處分人罰鍰及施以道安講習部分，聲
    明異議意旨並未指摘及此，本院自無庸另為裁處，附此敘明
    。
六、依道路交通管理處罰條例第87條第2項，道路交通案件處理
    辦法第20條前段規定，裁定如主文。
中    華    民    國    99    年    8     月    31    日
                  交通法庭    法  官  簡芳潔
以上正本證明與原本無異。
如不服本裁定，應於收受送達後5日內向本院提出抗告狀。（應
附繕本）
                              書記官  余怜儀
中    華    民    國    99    年    8     月    31    日

司法院資訊處製作；財團法人民間司法改革基金會備份。
